【裁判字號】    95,訴,1563
【裁判日期】    951005
【裁判案由】    毒品危害防制條例
【裁判全文】
臺灣板橋地方法院刑事判決              95年度訴字第1563號
公  訴  人  臺灣板橋地方法院檢察署檢察官
被      告  甲○○
上列被告因毒品危害防制條例案件，經檢察官提起公訴（95年度
毒偵字第2328號），被告於準備程序進行中就被訴事實為有罪之
陳述，經告知簡式審判程序之旨，並聽取當事人之意見後，本院
合議庭裁定由受命法官獨任進行簡式審判程序，茲判決如下：
    主  文
甲○○施用第一級毒品，處有期徒刑拾壹月，扣案之毒品海洛因
淨重壹點壹零公克沒收銷燬之，注射針筒肆支均沒收之。又施用
第二級毒品，處有期徒刑伍月，扣案吸食器壹組沒收之。應執行
有期徒刑壹年貳月，扣案毒品海洛因淨重壹點壹零公克沒收銷燬
之，注射針筒肆支、吸食器壹組均沒收之。
    事  實
一、甲○○曾因違反毒品危害條例案件，經臺灣板橋地方法院檢
    察署檢察官聲請本院裁定觀察、勒戒後，因有繼續施用之傾
    向，復經本院以89年度毒聲字第3559號令入戒治處所施以強
    制戒治1 年，其後經本院以89年度毒聲字第6048號裁定停止
    戒治付保護管束，然因甲○○於保護管束期間違反保護管束
    應遵守事項情節重大，再經本院以90年度毒偵字第718 號裁
    定撤銷停止戒治，令入強制處所施以強制戒治，於民國91年
    5 月19日強制戒治期間屆滿，經前揭檢察署檢察官於91年7
    月8 日以91年度戒毒偵字第264 號不起訴處分確定。嗣甲○
    ○又於95年1 月4 日因違反毒品危害防制條例，經本院以94
    年度訴字第2512號判決判處有期徒刑1 年，並於95年2 月6
    日確定（業於95年8 月23日入監，其指揮書執畢日期為96年
    8 月21日）。詎猶不知悔改，於強制戒治執行完畢釋放後5
    年內，基於施用第一級毒品之犯意，於95年3 月19日上午8
    時許（起訴書係載為「在95年3 月19日17時5 分許警對其採
    尿前回溯26小時內某時」，應予更正），在其當時即住處臺
    北縣蘆洲市○○街17 9號2 樓202 室（起訴書係載為「在臺
    北縣三重市○○街13號5 樓及不詳處所」，應予更正），以
    海洛因摻入針筒加水注射之方式，施用第一級毒品海洛因1
    次；又另行起意，基於施用第二級毒品之犯意，於同日上午
    8 時20分許（起訴書係載為「在95年3 月19日17時5 分許警
    對其採尿前回溯96小時內某時」，應予更正），在同上處所
    （起訴書係載為「在臺北縣三重市○○街13號5 樓及不詳處
    所」，應予更正），以毒品安非他命置於吸食器內其下點火
    加熱吸食之方式，施用第二級毒品安非他命1 次。嗣於同日
    12 時10 分許，經警在上址（警方誤載為「三重市○○街」
    ，應予更正）當場查獲，並扣得毒品海洛因一包（起訴書載
    為重1.25公克，惟鑑驗淨重1.10公克，又包裝袋重0.22公克
    ）及甲○○所有供其施用第一級毒品海洛因所用之注射針筒
    4 支及供施用第二級毒品所用之安非他命吸食器1 組。
二、案經臺北縣政府警察局板橋分局報請臺灣板橋地方法院檢察
    署檢察官偵查後提起公訴。
    理  由
一、本案被告所犯之罪均係死刑、無期徒刑、最輕本刑3 年以上
    有期徒刑以外之罪，且於準備程序進行中就被訴事實為有罪
    之陳述，經告知被告簡式審判程序之旨，並聽取被告及公訴
    人之意見後，經本院合議庭依刑事訴訟法第27 3條之1 規定
    裁定本件進行簡式審判程序，先此說明。
二、訊據被告甲○○對於施用第一級毒品、第二級毒品等犯行均
    坦承不諱，且扣案被告自承曾從中抽取部分施用之白色粉末
    ，經送法務部調查局檢驗結果，確含第一級毒品海洛因成分
    ，淨重1.10公克（又包裝上開毒品海洛因用之空包裝重0.22
    公克），此亦有該局95年5 月5 日調科壹字第060011641 號
    鑑定通知書存卷為憑；又被告為警查獲時所採集之尿液經送
    檢驗結果，亦發現呈有毒品安非他命及嗎啡反應（施用毒品
    海洛因後之正常代謝物），此有臺灣檢驗科技股份有限公司
    95 年4月7 日濫用藥物尿液檢驗報告附卷足參（偵查卷第97
    頁）。此外，並有扣案被告所有，分別供其施用第一、二級
    毒品所用之注射針筒4 支、安非他命吸食器1 組等可為佐證
    。堪認被告施用第一級毒品海洛因及第二級毒品安非他命之
    自白與事實相符。再被告有如事實欄所載之違反毒品危害防
    制條例案件而經強制戒治之記錄，此亦有台灣板橋地方法院
    檢察署91年度戒毒偵字第264 號不起訴處分書、台灣高等法
    院被告前案紀錄表在卷可參，乃被告於強制戒治執行完畢後
    5 年內再為本件各施用毒品犯行，符合毒品危害防制條例第
    23條第2 項之規定。綜上，本案事證明確，應依法論科。
三、按行為後法律有變更者，適用行為時之法律。但行為後之法
    律有利於行為人者，適用最有利於行為人之法律，刑法第2
    條第1 項定有明文（刑法第2 條係規範行為後法律變更所生
    新舊法律比較適用之準據法，是刑法第2 條本身雖經修正，
    但該條文既屬適用法律之準據法，本身尚無比較新舊法之問
    題，應逕適用裁判時之刑法第2 條規定以決定適用之刑罰法
    律）。又比較時應就罪刑有關之共犯、未遂犯、想像競合犯
    、牽連犯、連續犯、結合犯，以及累犯加重、自首減輕暨其
    他法定加減（如身分加減）與加減例等一切規定，綜其全部
    罪刑之結果而為比較。再從刑附屬於主刑，除法律有特別規
    定者外，依主刑所適用之法律（最高法院95年第8 次刑事庭
    會議決議參照）。查被告行為後，刑法第51條第5 款有關數
    罪併罰之有期徒刑定其應執行刑等規定，業於94年2 月2日
    修正公布，自95年7 月1 日起施行。有關刑法第51條數罪併
    罰之規定，其中第5 款原規定：「宣告多數有期徒刑者，於
    各刑中之最長期以上，各刑合併之刑期以下，定其刑期。但
    不得逾20年」，修正後則規定：「宣告多數有期徒刑者，於
    各刑中之最長期以上，各刑合併之刑期以下，定其刑期。但
    不得逾30年」，經比較修正前、後之規定，修正後之規定，
    係將多數有期徒刑之合併定其應執行刑上限，由20年提高為
    30 年 ，自以修正前刑法第51條第5 款之規定，有利於被告
    。故綜合上述說明，本件應整體適用修正前規定較為有利。
四、核被告所為，係犯毒品危害條例第10條第1 項之施用第一級
    毒品罪及同條第2 項之施用第二級毒品罪。被告各持有毒品
    海洛因、安非他命之低度行為，已分別為其進而施用之高度
    行為所吸收，不復另論。又被告所犯上開二罪間，犯意各別
    ，罪名互異，應分論併罰。爰審酌被告前有施用毒品案件，
    經強制戒治執行完畢，猶不知心生悔悟仍為本案，及其犯罪
    之動機、目的、手段、所生危害、犯罪後坦承犯行之態度等
    及其他一切情狀，分別量處如主文所示之刑，並依修正前刑
    法第51條第5 款規定定其應執行之刑，以資懲儆。
五、扣案之海洛因1 包（淨重1.10公克）為第一級毒品，依法宣
    告沒收銷燬之（惟包裹上開海洛因之包裝並非違禁物，且亦
    非被告所有，此經被告於95年9 月25日審判期日供承明確，
    爰不另為沒收之宣告）；又扣案之注射針筒4 支、安非他命
    吸食器1 組為告所有供其分別施用第一級毒品海洛因、第二
    級毒品安非他命所使用之物品，此經其坦承在卷，爰依法均
    宣告沒收。至於扣案分裝袋12個、電子磅秤1 臺等物品，均
    非違禁物，且被告迭於偵訊時及本院審判期日否認為其所有
    （偵查卷第83頁反面、本院95年9 月25日審判筆錄參照），
    而前揭物品亦難認與被告本案所犯施用第1 、2 級之毒品罪
    嫌間有何關聯，爰不另為沒收之宣告，合此說明。
據上論斷，應依刑事訴訟法第273 條之1 第1 項、第299 條第1
項前段，毒品危害防制條例第10條第1 項、第2 項、第18條第1
項前段，刑法第2 條第1 項前段、第11條前段、修正前第51條第
5 款、修正前第38條第1 項第2 款，判決如主文。
本案經檢察官朱學瑛到庭執行職務
中    華    民    國    95    年    10  月      5     日
                  ???刑事第三庭法  官  蕭胤瑮
上列正本證明與原本無異。
如不服本判決，應於判決送達後十日內向本院提出上訴狀（應附
繕本），上訴於臺灣高等法院。
                                  書記官  黃炎煌
中    華    民    國    95    年    10    月    5     日
附錄法條：
毒品危害防制條例第十條
施用第一級毒品者，處六月以上五年以下有期徒刑。
施用第二級毒品者，處三年以下有期徒刑。


司法院資訊處製作；財團法人民間司法改革基金會備份。
